ACORDAO-COMPLETO-2351352

ACÓRDÃO DE RELAÇÃO

ACÓRDÃO DE RELAÇÃO 1006/2019 ATA 14/2019 - PLENÁRIO

Acórdão 1006/2019-TCU-Plenário
Considerando a manifestação da unidade técnica lavrada nos seguintes termos:
	“TC Processo 004.676/2019-0
	Não conhecimento

	Unidade Jurisdicionada
	Uasg

	Tribunal Regional Eleitoral de São Paulo – TRE/SP
	70018

	Objeto

	Prestação de serviços relativos à produção de vídeo institucional, videoclipes, fotografias, vídeos em motion graphics (design em movimento) , videocasts e podcasts informativos e jornalísticos, direcionados à comunicação interna e institucional do Tribunal Regional Eleitoral de São Paulo – TRE/SP.

	Representante
	CNPJ

	Explorata Produtora Ltda. – ME
	19.206.602/0001-28

	Há pedido de Sustentação Oral?
	Procuração

	Não
	Peça 3

	Modalidade
	Número
	Critério de Julgamento

	Pregão Eletrônico
	14/2018
	Menor preço global

	Vigência
	Valor Contratado

	12 meses (peça 7, p. 28) 
	R$ 107.882,20

	Fase do Contrato

	1.	Em 11/6/2018, foi publicado no DOU (peça 9, p. 6) , Ata de Registro de Preço, para eventual prestação de serviços técnicos e especializados de produção, captação e edição de vídeos institucionais, assinada pelo Sr. Rodrigo Curado Fleury, Diretor-Geral da Secretaria do Tribunal Superior Eleitoral (TSE) , e pelo Sr. Rafael Maia Batista Ferreira, representante legal da empresa Explorata Produtora Ltda. – ME.
2.	Em 7/1/2019 (peça 5) , o Exmo. Presidente do TRE/SP, em decisão final no âmbito administrativo, manteve o entendimento das áreas técnicas, rescindindo unilateralmente o contrato e aplicando as respectivas penalidades à contratada, dentre elas multa e impedimento de licitar e contratar com a União pelo prazo de dois anos. 
3.	As irregularidades que teriam sido cometidas pela contratada, ensejando a decisão acima, seriam: (i) ausência de apresentação de garantia contratual; (ii) indícios de subcontratação irregular de funcionários; (iii) atraso na entrega de serviços; e (iv) dificuldades na comunicação com a empresa.

	B. Alegações do Representante 

	4.	Em 21/2/2019, a Explorata Produtora Ltda. – ME protocolou a presente representação no TCU, questionando, basicamente, a legalidade do ato que rescindiu unilateralmente o contrato por ela celebrado com o TRE/SP e da consequente aplicação de penalidades, mormente o impedimento de licitar com a União. Para tanto alegou que:
	a) não houve tentativa de solução consensual dos eventuais conflitos, nem oportunidade de defesa técnica, devendo ser declarada a nulidade do Processo Administrativo 6070/2018, instaurado pelo TRE/SP;
	b) as supostas faltas em nada prejudicaram a Administração, não sendo justificável a aplicação automática das sanções;
	c) houve violação ao princípio da proporcionalidade, em virtude da aplicação da pena de impedimento de licitar com a União pelo prazo de dois anos;
	d) a interrupção abrupta dos serviços causará prejuízos à própria União Federal, uma vez que a empresa possui contratos públicos em curso com vários outros órgãos da Administração;
	e) a multa aplicada provocará o enriquecimento sem causa da União, posto que foi aplicada sem a devida gradação.
5.	Diante dessas alegações, a representante solicitou (peça 1) :
a) liminarmente, que fosse concedida medida cautelar para afastar as sanções aplicadas à empresa, mormente o impedimento de licitar/contratar com a administração;
	b) no mérito, que fosse anulada a decisão do Diretor-Geral do TRE/SP; e
c) alternativamente, que fosse dada interpretação restritiva ao impedimento do item ‘a’, a fim que esteja limitada ao órgão que a aplicou.
6.	Analisando os elementos carreados aos autos, a Unidade Técnica, no pronunciamento à peça 15, concluiu pela inexistência de interesse público no trato da matéria, ressaltando que eventual aplicação de sanção pelo TRE/SP à empresa Explorata, em virtude irregularidades na execução do contrato é de interesse subjetivo da representante e, portanto, não é afeita às competências desta Corte de Contas. O mesmo pode-se dizer da rescisão unilateral do ajuste por descumprimento contratual. Em não havendo indício de má-fé dos gestores e/ou tentativa de beneficiar indevidamente terceiros com tais decisões, não foi constatado ofensa ao interesse público, mas, tão somente, controvérsias instaladas em contratos firmados entre jurisdicionado e particular.
7.	Dessa forma, a proposta da Unidade Técnica foi no sentido de não conhecer da presente representação, e, por consequência, indeferir o pedido de cautelar pleiteado e arquivar os autos.
8.	Em 1º/4/2019, a representante juntou novos elementos aos autos, a fim de comprovar o interesse público na matéria, razão pela qual o Exmo. Ministro Relator, Raimundo Carreiro, em Despacho de 4/4/2019, restituiu os presentes autos para reanálise, à luz das novas alegações trazidas pela representante.
9.	Na documentação acostada à peça 17, a representante alega, em suma, que: 
	a) há ausência de especificação do verbo disposto no art. 7º da Lei 10.520/2002, em afronta ao art. 93, IX, da CF/1988;
	b) não se pode aplicar o impedimento de licitar, pois não foi configurada má-fé ou fraude, requisito essencial para aplicação da sanção contida no art. 7° da Lei 10.520/2002, fato que revela a desproporcionalidade da medida;
	c) a sanção toma contornos extraterritoriais, uma vez que obsta a continuação dos serviços em andamento com outros órgãos em outros estados, pondo em risco o interesse público, em face da descontinuidade desses serviços.
	d) o interesse público está caracterizado pelo fato de que eventual derrocada da empresa, pertencente a um segmento especializado de mercado, afetaria negativamente a livre concorrência de preços, havendo risco do surgimento de oligopólio, o que prejudicaria futuras contratações realizadas pela Administração Pública.

3.	As irregularidades que teriam sido cometidas pela contratada, ensejando a decisão acima, seriam: (i) ausência de apresentação de garantia contratual; (ii) indícios de subcontratação irregular de funcionários; (iii) atraso na entrega de serviços; e (iv) dificuldades na comunicação com a empresa.
	
B. Alegações do Representante

RAIMUNDO CARREIRO

não há.

Não atuou

REPRESENTAÇÃO (REPR)

Secretaria de Controle Externo de Aquisições Logísticas (Selog).